臺灣高等法院刑事判決
110年度交上易字第156號
上  訴  人  臺灣新竹地方檢察署檢察官
被      告  林佳佳


選任辯護人  李文傑律師
            李家豪律師
上列上訴人因被告過失傷害案件，不服臺灣新竹地方法院109年
度交易字第406號，中華民國110年3月29日第一審判決（起訴案
號：臺灣新竹地方檢察署109年度調偵字第115號），提起上訴，
本院判決如下：
    主  文
上訴駁回。
甲○○緩刑貳年。
    事  實
一、甲○○於民國108年3月14日下午5時48分許，駕駛車牌號碼000
    -0000號自用小客車，沿新竹縣竹北市高鐵八路由北往南行
    駛，行經新竹縣竹北市高鐵八路與隘口二路口，原應注意行
    經無號誌之交岔路口，應減速慢行，作隨時停車之準備，且
    應注意車前狀況，隨時採取必要之安全措施，而依當時天候
    晴、視距良好、路面無缺陷、無障礙物等情形，並無不能注
    意之情事，竟疏未注意，即貿然前行，適彭澤民(已歿)騎乘
    車牌號碼000-000號普通重型機車，沿新竹縣竹北市隘口二
    路由東往西駛至上開路口，二車因而發生碰撞，致彭澤民人
    車倒地，並受有頭部外傷併顱內出血及顱骨骨折、肺炎併呼
    吸衰竭、呼吸衰竭併長期使用非侵襲性正壓呼吸器、顱內出
    血術後肺炎、高血壓之重大不治之傷害。甲○○於肇事後，在
    有偵查犯罪職權之機關或公務員尚不知何人為肇事者前，即
    向警員坦承肇事自首而接受裁判。
二、案經彭澤民之母乙○○訴由新竹縣政府警察局竹北分局報告
    臺灣新竹地方檢察署檢察官偵查後起訴。
    理  由
壹、審理範圍
一、按刑事訴訟法第348條於民國110年6月16日修正，同年月18
    日施行，修正施行前該條規定「上訴得對於判決之一部為之
    （第1項）；未聲明為一部者，視為全部上訴。對於判決之
    一部上訴者，其有關係之部分，視為亦已上訴（第2項）」
    ，修正施行後規定「上訴得對於判決之一部為之（第1項）
    。對於判決之一部上訴者，其有關係之部分，視為亦已上訴
    。但有關係之部分為無罪、免訴或不受理者，不在此限（第
    2項）。上訴得明示僅就判決之刑、沒收或保安處分一部為
    之（第3項）」，同日修正施行之刑事訴訟法施行法第7條之
    13則規定「中華民國110年5月31日修正通過之刑事訴訟法施
    行前，已繫屬於各級法院之案件，於施行後仍適用修正前刑
    事訴訟法第348條規定；已終結或已繫屬於各級法院而未終
    結之案件，於施行後提起再審或非常上訴者，亦同」。本案
    係於110年5月31日修正通過刑事訴訟法施行前之110年5月19
    日繫屬本院，有臺灣新竹地方法院110年5月17日新院嶽刑善
    109交易406字第15549號函上本院收狀戳可參（見本院卷第3
    頁），上訴之效力及範圍即應適用修正前刑事訴訟法第348
    條之規定。是本件雖僅檢察官針對原審量刑部分提起上訴，
    被告甲○○未提起上訴，但本院仍得就與量刑有關之事實部分
    進行審理，合先敘明。
二、證據能力
　　按被告以外之人於審判外之言詞或書面陳述，除法律有規定
    者外，不得作為證據。惟按被告以外之人，於審判外之陳述
    ，雖不符刑事訴訟法第159 條之1 至第159 條之4 之規定，
    而經當事人於審判程序同意作為證據，法院審酌該言詞陳述
    或書面陳述作成時之情況，認為適當者亦得為證據。又當事
    人、代理人或辯護人於法院調查證據時，知有第159條第1項
    不得為證據之情形，而未於言詞辯論終結前聲明異議者，視
    為有前項之同意。刑事訴訟法第159 條之5 第1 項、第2項
    定有明文。本案所涉被告以外之人於審判外所為之陳述及所
    製作之文書，檢察官、被告及其辯護人均未於言詞辯論終結
    前聲明異議，爭執其證據能力，且本院審酌結果，認該證據
    資料製作時之情況，尚無違法不當及證明力明顯過低之瑕疵
    ，以之作為證據應屬適當，依上開規定，認該等供述證據均
    具證據能力。又卷內之文書證據，亦無刑事訴訟法第159條
    之4 之顯有不可信之情況與不得作為證據之情形，本院審酌
    上開證據資料製作時之情況，尚無違法不當及證明力明顯過
    低之瑕疵，亦認為以之作為證據應屬適當，是依刑事訴訟法
    第159 條至第159 條之5 規定，所引用之卷證所有證據，如
    下揭所示均有證據能力，合先敘明。　　
貳、認定犯罪事實所憑之證據及理由
一、上開犯罪事實，業據被告於警詢、偵查、原審及本院訊問時
    坦白承認（偵卷第5至6頁、第48至49頁、原審卷第90頁、17
    4頁、180頁、本院卷第107頁），並有道路交通事故現場圖
    、道路交通事故調查報告表㈠、㈡、現場及車損照片16張、行
    車紀錄器畫面翻拍照片15張(含臺灣新竹地方檢察署勘驗筆
    錄內5張) 、新竹縣政府警察局竹北分局警備隊道路交通事
    故肇事人自首情形紀錄表、衛生福利部雙和醫院診斷證明書
    、泰安醫院108年10月8日北市泰醫字第108100801號函及所
    附診斷證明書、臺灣新竹地方檢察署勘驗筆錄、交通部公路
    總局新竹區監理所109年5月25 日竹監鑑字第1090086750號
    函及所附鑑定意見書、交通部公路總局109年8月12日路覆字
    第1090087242號函及所附覆議意見書等在卷可佐（偵卷第7
    至10頁、第13頁、19至31頁、40至41頁、43至46頁、調偵卷
    第9至11頁、原審卷第31至35頁），足認被告任意性之自白
    與事實相符，堪以採信。
二、按汽車行經無號誌之交岔路口，應減速慢行，作隨時停車之
    準備；汽車行駛時，駕駛人應注意車前狀況，並隨時採取必
    要之安全措施，道路交通安全規則第93條第1項第2款、第94
    條第3項分別定有明文，被告駕車自應知悉及注意上揭法規
    之規定。而本件事故發生當時天候晴、視距良好、路面無缺
    陷、無障礙物，有上開道路交通事故調查表㈠（偵卷第8頁）
    可參，依當時情形，被告並無任何不能注意之情事，卻疏未
    注意，貿然前行，致與騎乘普通重型機車之被害人彭澤民發
    生碰撞，被告就本件交通事故之發生確有過失甚明。且本件
    事故經交通部公路總局新竹區監理所竹苗區車輛行車事故鑑
    定會鑑定結果，亦認：被告駕駛自用小客車，行經無號誌路
    口，未充分注意車前路口之狀況，為肇事次因；再送交通部
    公路總局行車事故鑑定覆議會覆議，結果認：被告駕駛自用
    小客車，行經無號誌路口，未減速慢行，作隨時停車之準備
    ，為肇事次因等情，有交通部公路總局新竹區監理所竹苗區
    車輛行車事故鑑定會鑑定意見書、交通部公路總局車輛行車
    事故鑑定覆議會覆議意見書各1份附卷可憑（調偵卷第10至1
    1頁、原審卷第33至35頁），堪認被告對本件車禍之發生確
    有過失。
三、又被害人因本件車禍，受有頭部外傷併顱內出血及顱骨骨折
    、肺炎併呼吸衰竭、呼吸衰竭併長期使用非侵襲性正壓呼吸
    器、顱內出血術後肺炎、高血壓等傷害，無自理能力，無法
    評估回復之時間點等情，有衛生福利部雙和醫院診斷證明書
    、泰安醫院108年10月8日北市泰醫字第108100801號函及所
    附診斷證明書在卷可參（偵卷第7頁、第40至41頁），足認
    被害人傷勢已達刑法第10條第4項第6款規定之於身體或健康
    有重大不治或難治之重傷結果。據此，本件事故既係因被告
    之過失行為所致，而被害人確因本件事故受有前開重傷結果
    ，則被告之過失行為與被害人之重傷結果間，顯具有相當因
    果關係。至雖被害人後於109年4月14日死亡，然其死亡原因
    係因中風導致肺炎，造成敗血症死亡，死亡方式為自然死乙
    情，有衛生福利部雙和醫院109年4月14日死亡證明書1份存
    卷可憑（原審卷第94-1頁），則尚難逕認定被害人最終之死
    亡與本案車禍間具法律上之相當因果關係，附此敘明。
四、綜上，本件事證明確，被告犯行洵堪認定，應依法論科。
參、論罪
一、按行為後法律有變更者，適用行為時之法律，但行為後之法
    律有利於行為人者，適用最有利於行為人之法律，刑法第2
    條第1項定有明文。查被告行為後，刑法第284條第1項業於1
    08年5月29日修正公布，並自同年月31日生效。修正前之刑
    法第284條第1項規定：「因過失傷害人者，處6月以下有期
    徒刑、拘役或5百元以下罰金，致重傷者，處1年以下有期徒
    刑、拘役或5百元以下罰金。」，而修正後刑法第284條則規
    定：「因過失傷害人者，處1年以下有期徒刑、拘役或10萬
    元以下罰金；致重傷者，處3年以下有期徒刑、拘役或30萬
    元以下罰金。」，經比較其新舊法結果，認修正後刑法第28
    4條之規定無較有利於被告之情形，依刑法第2條第1項前段
    規定，自應適用被告行為時之法律即修正前之刑法第284條
    第1項規定處斷。
二、核被告所為，係犯修正前刑法第284條第1項後段之過失傷害
    致人重傷罪。被告於肇事後留在現場，並向據報前往現場處
    理之員警供承肇事犯罪一節，有被告之新竹縣政府警察局竹
    北分局警備隊道路交通事故肇事人自首情形紀錄表在卷可佐
    （偵卷第13頁），是以被告對於未經發覺之犯罪自首而接受
    裁判，爰依刑法第62條前段之規定，減輕其刑。
肆、駁回上訴之理由
一、原審認被告罪證明確，基此適用修正前刑法第284條第1項後
    段之規定，並審酌其駕駛自用小客車上路，本應謹慎注意遵
    守交通規則，竟疏未注意而肇事，致被害人受有上開重傷害
    ，造成之損害非輕，惟念及被告就本案車禍事故係肇事次因
    ，犯後坦承犯行，態度尚可，及其自述碩士畢業、已婚、有
    二名未成年子女等一切情狀，量處有期徒刑4月，並諭知如
    易科罰金之折算標準，以新臺幣1千元折算1日。核其認事用
    法尚無違誤，量刑亦屬妥適。
二、檢察官雖依循告訴人之請求，上訴主張略以：原審未查被告
    所受重傷害之傷勢嚴重程度，且被告案發至今未與告訴人達
    成和解，被告犯後態度不佳，原審僅判處有期徒刑4月，且
    可易科罰金，實屬過輕等語。然按刑之量定，為求個案裁判
    之妥當性，法律賦予法院裁量之權，量刑輕重，屬為裁判之
    事實審法院得依職權自由裁量之事項，苟其量刑已以行為人
    之責任為基礎，並斟酌刑法第57條各款所列情狀，在法定刑
    度內，酌量科刑，如無偏執一端，致明顯失出失入情形，上
    級審法院即不得單就量刑部分遽指為不當或違法。又量刑之
    輕重，係屬事實審法院得依職權自由裁量之事項，苟於量刑
    時，已依行為人之責任為基礎，並斟酌刑法第57條各款所列
    情狀，而未逾越法定範圍，又未濫用其職權，即不得遽指為
    違法（最高法院72年台上字第6696號判決要旨參照）。本件
    原審就被告量刑之責任基礎，已於原判決理由中詳為說明，
    審酌被告之過失程度尚屬次因，且其先前素行良好，及告訴
    人所受傷害程度等一切情狀而為科刑，依整體觀察，本院認
    尚無礙於原審量刑妥適之認定。又本件被告於本院審理過程
    中，業已與告訴人達成和解，並給付115萬元與告訴人（其
    中包括35萬元被告自付、80萬元由保險公司給付），有和解
    筆錄1份在卷可參（見本院卷第65、66頁、第77頁），檢察
    官指摘原判決量刑過輕提起上訴，尚不足採，並無理由，應
    予駁回。
伍、緩刑宣告　　
    查被告未曾因故意犯罪而受有期徒刑以上刑之宣告，有本院
    被告前案紀錄表在卷可參，其僅因一時疏失致罹刑典，惡性
    不深，並與告訴人成立和解，共賠付告訴人3百餘萬元（包
    括保險理賠），堪認尚有悔過彌補之誠意，告訴代理人對於
    給予被告緩刑宣告表示沒有意見。（見本院卷第77、78頁）
    被告經此偵、審程序及刑之宣告後，日後自當知所警惕，信
    無再犯之虞，是本院認對被告所宣告之刑以暫不執行為適當
    ，爰依刑法第74條第1項第1款併予宣告緩刑2年，以啟自新
    。
據上論斷，應依刑事訴訟法第368條，刑法第74條第1項第1款，
判決如主文。
本案經檢察官許大偉提起公訴，檢察官劉得為提起上訴，檢察官
朱婉綺到庭執行職務。
中　　華　　民　　國　　111 　年　　1 　　月　　26　　日
                  刑事第八庭  審判長  法　官 陳世宗
                                      法　官 吳勇毅
                                      法　官 呂寧莉

以上正本證明與原本無異。
不得上訴。
                                      書記官 賴資旻
中　　華　　民　　國　　111 　年　　1 　　月　　26　　日